臺灣新北地方法院刑事判決
111年度金訴字第970號
公  訴  人  臺灣新北地方檢察署檢察官
被      告  王祥祐



上列被告因違反洗錢防制法等案件，經檢察官提起公訴( 111年
度偵字第13309號、111年度偵緝字第2224號、第2225號、第2226
號、第2227號、第2228號、第2229號)及移送併辦(111年度軍偵
字第4號、111年度偵字第857號)，因被告於準備程序中就被訴犯
罪事實為有罪之陳述，經本院告知簡式審判程序之旨，並聽取當
事人之意見後，由本院合議庭裁定改由受命法官獨任進行簡式審
判程序，判決如下：
    主  文
甲○○幫助犯洗錢防制法第十四條第一項之一般洗錢罪，處有期徒
刑參月，併科罰金新臺幣貳萬元，罰金如易服勞役，以新臺幣壹
仟元折算壹日。未扣案之犯罪所得新臺幣貳萬元沒收，於全部或
一部不能沒收或不宜執行沒收時，追徵其價額。
    事  實
一、甲○○可預見提供自己金融機構帳戶之存摺、提款卡及密碼、
    網路銀行之帳號及其密碼予不具信賴關係之他人，可能遭他
    人作為詐欺等財產犯罪所得財物匯入、轉帳匯出及提領之工
    具，藉此達到掩飾詐欺犯罪所得去向之目的，使犯罪查緝更
    形困難，進而對該詐欺取財正犯所實行之詐欺取財及掩飾該
    詐欺犯罪所得去向之洗錢罪正犯行施以一定助力，竟基於縱
    令他人以自己所申辦之金融帳戶實行詐欺取財犯行、掩飾詐
    欺犯罪所得去向，亦不違其本意之幫助詐欺取財及幫助一般
    洗錢之不確定故意，於民國110年6月9日(起訴書概括記載為
    「110年6月15日前某日」，應予更正)，在桃園市中壢區某處
    ，將其申辦之中國信託商業銀行帳號000000000000號帳戶(
    下稱本案帳戶)之存摺、提款卡及密碼、網路銀行之帳號及
    其密碼、綁定網路銀行之電話號碼SIM卡(下合稱帳戶資料)
    ，交與綽號「小黑」之成年男子收受，並獲得新臺幣(下同)
    2萬元之報酬，而容任取得本案帳戶資料之人(無證據證明甲○○知悉其等為3人以上之詐欺集團)用以遂行詐欺取財及洗錢
    之犯行。嗣取得上開帳戶資料之詐欺分子，即意圖為自己不
    法之所有，基於詐欺取財、洗錢之犯意，於附表「詐欺時間
    」，以「詐欺方式」欄所示方式，詐欺如附表「告訴人/被
    害人」欄所示之人，致其等均陷於錯誤，因而依指示匯款至
    本案帳戶內(詳如附表「匯款時間、金額」欄所示)，上開款
    項旋遭不詳詐欺分子提領、轉匯至他處而移轉一空，致警方
    難以追查前揭詐欺取財犯罪所得之去向，製造金流斷點，順
    利利用本案帳戶掩飾該犯罪所得，使他人逃避刑事追訴。嗣
    因如附表「告訴人/被害人」欄所示之人察覺有異，報警處
    理，始循線查悉上情。
二、案經附表「報告偵辦之分局」所示之人訴由各該分局及各分
    局報告臺灣新北地方檢察署檢察官偵查起訴及移送併辦。
    理  由
壹、程序方面：
　　本案被告甲○○所犯為死刑、無期徒刑、最輕本刑為三年以上
    有期徒刑以外之罪，亦非高等法院管轄第一審案件，且被告
    於本院準備程序進行中，先就前揭被訴事實為有罪之陳述，
    經受命法官告知簡式審判程序之旨，並聽取當事人之意見後
    ，本院合議庭認無不得或不宜改依簡式審判程序進行之事，
    依刑事訴訟法第273條之1第1項，裁定本件由受命法官獨任
    行簡式審判程序。又本案既經本院裁定改依簡式審判程序審
    理，則依刑事訴訟法第273條之2、同法第159條第2項之規定
    ，不適用傳聞法則有關限制證據能力及證據調查之相關規定
    。
貳、實體方面：
一、前揭事實，業據被告於本院準備程序及審理時均坦承不諱(
    見本院111年度金訴字第970號卷【下稱本院卷】第133、150
    頁)，並有本案帳戶之開戶基本資料及交易明細(見111年度
    偵字第857號卷第20-52頁)、如附表「證據名稱及其出處」
    欄所示證據在卷可佐。基上，堪認被告上開任意性自白均核
    與客觀事實相符，堪以採信。是本案事證明確，被告上開犯
    行洵堪認定，應依法論科。
二、論罪科刑：
(一)罪名：
  1.按刑法上所稱之幫助犯，係對於犯罪與正犯有共同之認識，
    而以幫助之意思，對於正犯資以助力，而未參與實施犯罪之
    行為者而言(最高法院49年台上字第77號判決意旨參照)。是
    如未參與實施犯罪構成要件之行為，且係出於幫助之意思提
    供助力，即屬幫助犯，而非共同正犯。次按行為人主觀上認
    識提供金融帳戶可能作為收受及提領特定犯罪所得使用，他
    人提領後即產生遮斷資金流動軌跡以逃避國家追訴、處罰之
    效果，仍基於幫助之犯意而提供，應論以幫助犯洗錢防制法
    第14條第1項之一般洗錢罪(最高法院108年度台上字第3101
    號判決意旨參照)。
  2.被告提供本案帳戶資料供他人使用，使詐欺取財正犯對如附
    表所示之人施用詐術後，得利用上開金融帳戶受領詐欺所得
    贓款匯入、轉帳匯至他處，以此迂迴層轉方式，使檢警機關
    於檢視帳戶之交易明細時，極易因僅能片段觀察相關帳戶之
    資金流動情形，以致難以追查該等款項之所在及去向，切斷
    資金與當初犯罪行為之關聯性，有隱匿犯罪所得去向、所在
    之效果，而製造金流斷點。是被告固未直接實行詐欺取財、
    掩飾、隱匿犯罪所得之構成要件行為，然其所為的確對犯罪
    集團成員遂行詐欺取財、掩飾或隱匿犯罪所得資以助力，利
    於詐欺取財及洗錢之實行，惟被告單純提供上開帳戶資料供
    人使用之行為，尚不能與逕向對被害人施以詐欺、將贓款轉
    帳匯出之洗錢行為等視，亦無證據證明被告曾參與詐欺取財
    、洗錢犯行之構成要件行為，或與實行詐欺取財、洗錢犯行
    之人有犯意聯絡，僅係對於該實行詐欺取財、洗錢犯行之人
    資以助力，揆諸前揭說明，自應論以幫助犯。
  3.故核被告所為，係犯刑法第30條第1項前段、第339條第1項
    之幫助詐欺取財罪，及刑法第30條第1項前段、洗錢防制法
    第14條第1項之幫助一般洗錢罪。
(二)想像競合：被告以交付本案帳戶資料之一行為，同時幫助詐
    欺分子向如附表所示多人行騙，並因此遮斷各次詐欺取財之
    金流而逃避追緝，觸犯數幫助詐欺取財罪、數幫助一般洗錢
    罪，均為想像競合犯，應依刑法第55條之規定，從一重論以
    幫助一般洗錢罪一罪。
(三)併案審理：檢察官移送併案審理部分(臺灣新北地方檢察署1
    11年度軍偵字第4號、111年度偵字第857號)，與檢察官原起
    訴部分，具有想像競合犯之裁判上一罪關係，為同一案件，
    而為原起訴意旨效力所及，本院自得併予審理，附此敘明。
(四)刑之減輕事由：被告未實際參與洗錢罪之犯行，所犯情節較
    正犯輕微，爰依刑法第30條第2項規定，減輕其刑。又洗錢
    防制法第16條第2項規定：「犯前二條之罪，在偵查或審判
    中自白者，減輕其刑。」，本案被告於審判中自白幫助洗錢
    犯罪，爰依洗錢防制法第16條第2項規定，減輕其刑。因被
    告有前揭2種減輕事由，爰依刑法第70條規定遞減之。
(五)爰審酌被告提供其所申辦之本案帳戶資料幫助他人犯罪，致
    使詐欺取財及洗錢之正犯得以隱身幕後，難以查獲，助長詐
    欺犯罪風氣猖獗，增加被害人尋求救濟之困難，破壞社會治
    安及金融秩序甚鉅；惟念其坦承犯行之犯後態度，再衡酌其
    犯罪之動機、目的、手段、提供帳戶之數量、被害人之人數
    及受騙金額、並未賠償附表所示之人等情節；兼衡被告自述
    教育程度為高職畢業、離婚、育有1名未成年子女、職業為
    打石工、月收入4萬元、需扶養父母及未成年子女、經濟狀
    況普通之家庭生活狀況(見本院卷第150頁)等一切情狀，量
    處如主文所示之刑，並就併科罰金部分諭知易服勞役之折算
    標準。　　
三、沒收：
(一)按「犯罪所得，屬於犯罪行為人者，沒收之；前二項之沒收
    ，於全部或一部不能沒收或不宜執行沒收時，追徵其價額」
    ，刑法第38條之1第1項前段、第3項分別定有明文。又按共
    同正犯犯罪所得之沒收、追徵，應就各人所分得之數為之。
    所謂各人「所分得」之數，係指各人「對犯罪所得有事實上
    之處分權限」而言。因此，若共同正犯各成員內部間，對於
    犯罪所得分配明確時，應依各人實際所得宣告沒收(最高法
    院107年度台上字第2989號判決意旨參照)，準此，幫助犯亦
    應依此原則加以認定。被告因提供本案帳戶資料而獲得2萬
    元報酬，業據被告供陳在卷(見本院卷第134頁)，而上開犯
    罪所得並未扣案，為避免被告因犯罪而坐享犯罪所得，揆之
    前揭說明，自應宣告沒收，並於全部或一部不能沒收時，追
    徵其價額。
(二)洗錢防制法第18條第1項固規定「犯第14條之罪，其所移轉
    、變更、掩飾、隱匿、收受、取得、持有、使用之財物或財
    產上利益，沒收之；犯第15條之罪，其所收受、持有、使用
    之財物或財產上利益，亦同。」，惟被告非實際上提款之人
    ，無掩飾隱匿詐欺贓款之犯行，非洗錢防制法第14條第1項
    之正犯，自無上開條文適用，附此敘明。
(三)至附表受騙之人所匯款項，固可認係本案位居正犯地位之人
    所取得之犯罪所得，惟卷內尚無證據可認被告有分得上開犯
    罪所得之情形，爰不予宣告沒收，附此敘明。
據上論斷，應依刑事訴訟法第273條之1第1項、第299條第1項前
段(依判決精簡原則，僅記載程序法條文)，判決如主文。
本案經檢察官亥○○提起公訴及移送併辦、檢察官鄭淑壬移送併辦
，檢察官陳姵伊到庭執行職務。
中　　華　　民　　國　　111 　年　　8 　　月　　9 　　日
                  刑事第十八庭  法  官  劉容妤
以上正本證明與原本無異　　　　　　　　　
如不服本判決，得於判決書送達之日起20日內，以書狀敍述理由
(須附繕本)，向本庭提出上訴。　　　　　　　　　
　　　　　　　　　              書記官  謝昀真
中　　華　　民　　國　　111 　年　　8 　　月　　11　　日
附錄本判決論罪科刑法條全文
【刑法第30條】
幫助他人實行犯罪行為者，為幫助犯。雖他人不知幫助之情者，
亦同。
幫助犯之處罰，得按正犯之刑減輕之。
【洗錢防制法第14條】
有第二條各款所列洗錢行為者，處七年以下有期徒刑，併科新臺
幣五百萬元以下罰金。
前項之未遂犯罰之。
前二項情形，不得科以超過其特定犯罪所定最重本刑之刑。
【刑法第339條】
意圖為自己或第三人不法之所有，以詐術使人將本人或第三人之
物交付者，處五年以下有期徒刑、拘役或科或併科五十萬元以下
罰金。
以前項方法得財產上不法之利益或使第三人得之者，亦同。
前二項之未遂犯罰之。
【附表】
編號 告訴人 被害人 詐欺時間 詐欺方式 匯款時間 匯款金額 (新臺幣) 證據名稱及其出處 報告偵辦之分局 １ 告訴人 乙○○ 110年4月初某日 以LINE向乙○○佯稱：在指定之投資網站投資可獲利云云，致其陷於錯誤，因而匯款如右列所示。 110年6月15日20時43分許 1萬元 1.告訴人乙○○之警詢證述(見偵39153號卷第9-10頁)。 2.告訴人乙○○提供之交易明細2份、對話紀錄1份(同上卷第113、114-117頁；告訴人匯款所用帳戶末4碼為4426號)。 乙○○、未○○、戊○○、卯○○、癸○○、戌○○、酉○○、巳○○、寅○○訴由新北市政府警察局土城分局。      110年6月16日14時49分許 8萬7千元   2 告訴人 未○○ 110年5月27日某時許 以LINE向未○○佯稱：在指定之投資網站投資可獲利云云，致其陷於錯誤，因而匯款如右列所示。 110年6月15日20時45分許 1萬元 1.告訴人未○○之警詢證述(見偵39153號卷第11-13頁)。 2.告訴人未○○提供之交易明細及對話紀錄各1份(同上卷第113、119-13頁；告訴人匯款所用帳戶末4碼為1141號)。  3 告訴人 戊○○ 110年6月15日22時許 以LINE向戊○○佯稱：在指定之投資網站投資可獲利云云，致其陷於錯誤，因而匯款如右列所示。 110年6月15日20時52分許 3萬元 1.告訴人戊○○之警詢證述(見偵39153號卷第15-16頁)。 2.告訴人戊○○提供之交易明細3份、對話紀錄1份(同上卷第153-191頁；告訴人匯款所用帳戶末4碼為2581、7210、4714號)。      110年6月15日22時24分許 5萬元       110年6月16日22時26分許 4萬元   4 告訴人卯○○ 110年6月14日某時許 以LINE向卯○○佯稱：在指定之投資網站投資可獲利云云，致其陷於錯誤，因而匯款如右列所示。 110年6月15日22時14分許   3萬4千元  1.告訴人卯○○之警詢證述(見偵39153號卷第19-21頁)。 2.告訴人卯○○提供之交易明細及對話紀錄各1份(同上卷第193-201、203頁；告訴人匯款所用帳戶末4碼為0016號)。  5 告訴人 癸○○ 110年6月11日某時許 以LINE向癸○○佯稱：在指定之投資網站投資可獲利云云，致其陷於錯誤，因而匯款如右列所示。 110年6月15日22時36分許 6萬6千元 1.告訴人癸○○之警詢證述(見偵39153號卷第23-24頁)。 2.告訴人癸○○提供之交易明細及對話紀錄各1份(同上卷第201、205-209頁；告訴人匯款所用帳戶末4碼為3468號)。  6 被害人 天○○ 110年5月22日某時許 以LINE向天○○佯稱：在指定之博弈網站進行博弈可獲利云云，致其陷於錯誤，因而匯款如右列所示。 110年6月16日13時4分許 5萬元 1.告訴人天○○之警詢證述(見偵39153號卷第25-28頁)。 2.告訴人天○○提供之交易明細及對話紀錄各1份(同上卷第219、234頁；告訴人匯款所用帳戶末4碼為5900號)。  7 告訴人 戌○○ 110年6月初某日 以LINE向戌○○佯稱：在指定之投資網站投資可獲利云云，致其陷於錯誤，因而匯款如右列所示。 110年6月16日13時7分許 5萬元 1.告訴人戌○○之警詢證述(見偵39153號卷第29-30頁)。 2.告訴人戌○○提供之交易明細2份、對話紀錄1份(同上卷第235-241頁；告訴人匯款所用帳戶末4碼為7470號)。      110年6月16日13時8分許 5萬元   8 告訴人 酉○○ 110年6月16日13時許 以LINE向酉○○佯稱：在指定之投資網站投資可獲利云云，致其陷於錯誤，因而匯款如右列所示。 110年6月16日19時18分許 5千元 1.告訴人酉○○之警詢證述(見偵39153號卷第31-33頁)。 2.告訴人酉○○提供之交易明細及對話紀錄各1份(同上卷第243-245頁；告訴人匯款所用帳戶末4碼為6939號)。  9 告訴人 巳○○ 110年6月16日19時許 以LINE向巳○○佯稱：在指定之投資網站投資可獲利云云，致其陷於錯誤，因而匯款如右列所示。 110年6月16日19時57分許 3萬4千元 1.告訴人巳○○之警詢證述(見偵39153號卷第35-39頁)。 2.告訴人巳○○提供之交易明細1份(同上卷第247頁；告訴人匯款所用帳戶末4碼為1500號)。  10 告訴人寅○○ 110年6月15日13時許 以LINE向寅○○佯稱：在九州娛樂城入金2千元，可協助獲利1萬5千元以上云云，致其陷於錯誤，因而匯款如右列所示。  110年6月16日20時22分許 5萬元  1.告訴人寅○○之警詢證述(見偵39153號卷第41-45頁)。 2.告訴人寅○○提供之交易明細2份、對話紀錄1份(同上卷第249-251頁；告訴人匯款所用帳戶末4碼為0937號)。      110年6月16日20時22分許 1萬元   11 告訴人 丁○○ 110年6月初某日 以LINE向丁○○佯稱：在指定之投資網站投資可獲利云云，致其陷於錯誤，因而匯款如右列所示。 110年6月16日21時45分許 5萬元 1.告訴人丁○○之警詢證述(見偵41733號卷第37-41頁)。 2.受理詐騙帳戶通報警示簡便格式表1份(同上卷第65頁；告訴人匯款所用帳戶末4碼為9161、9937、8080號)。 丁○○、丑○○訴由新北市政府警察局永和分局。      110年6月16日21時46分許 5萬元       110年6月16日21時50分許 5萬元       110年6月16日21時51分許 5萬元       110年6月16日21時53分許 5萬元       110年6月16日21時54分許 5萬元       110年6月16日22時6分許 9萬8千元   12 告訴人 丑○○ 110年5月27日某時許 以LINE向丑○○佯稱：在指定之投資網站投資可獲利云云，致其陷於錯誤，因而匯款如右列所示。 110年6月16日20時53分許 1萬元 1.告訴人丑○○之警詢證述(見偵41733號卷第133-135頁)。 2.告訴人丑○○提供之交易明細、對話紀錄各1份(同上卷第145、149頁；告訴人匯款所用帳戶末4碼為4316號)。  13 告訴人 申○○  110年5月27日某時許 以LINE向申○○佯稱：在指定之投資網站投資可獲利云云，致其陷於錯誤，因而匯款如右列所示。 110年6月15日19時41分許 4萬元 1.告訴人申○○之警詢證述(見偵1108號卷第99-100頁)。 2.告訴人申○○提供之交易明細1份(同上卷第106頁；告訴人匯款所用帳戶末4碼為9209號)。 申○○訴由高雄市政府警察局仁武分局。 14 告訴人 丙○○ 110年5月2日某時許 以LINE向丙○○佯稱：在指定之投資網站投資可獲利云云，致其陷於錯誤，因而匯款如右列所示。 110年6月16日21時9分許 3萬3千元 1.告訴人丙○○之警詢證述(見偵2896號卷第23-28頁)。 2.告訴人丙○○提供之交易明細、對話紀錄各1份(同上卷第66、69-71頁；告訴人匯款所用帳戶末4碼為7256號)。 丙○○訴由新北市政府警察局蘆洲分局。 15 告訴人 己○○ 於110年6月3日某時許 以LINE向己○○佯稱：在指定之投資網站投資可獲利云云，致其陷於錯誤，因而匯款如右列所示。 110年6月16日12時49分許 60萬元 1.告訴人己○○之警詢證述(見偵8296號卷第61-66頁)。 2.告訴人己○○提供之永豐銀行匯款單收執聯1份(同上卷第115頁；告訴人匯款所用帳戶末4碼為1652號)。 己○○訴由新北市政府警察局中和分局。 16 被害人 子○○  110年4月24日13時53分許 以LINE向子○○佯稱：在指定之投資網站投資可獲利云云，致其陷於錯誤，因而匯款如右列所示。 110年6月16日14時許 5萬元 1.告訴人子○○之警詢證述(見偵9117號卷第39-42頁)。 2.告訴人子○○提供之郵政跨行匯款申請書、對話紀錄各1份(同上卷第43-75頁；告訴人匯款所用帳戶為其戶名「子○○」)。 彰化縣警察局溪湖分局報告偵辦。 17 告訴人 辰○○ 110年6月14日15時許 以LINE向辰○○佯稱：在指定之投資網站投資可獲利云云，致其陷於錯誤，因而匯款如右列所示。 110年6月16日13時36分許 3萬元 1.告訴人辰○○之警詢證述(見偵9117號卷第99-102頁)。 2.告訴人辰○○提供之交易明細4份、對話紀錄1份(同上卷第103-107頁)。 3.受理詐騙帳戶通報警示簡便格式表1份(同上卷第119頁；告訴人匯款所用帳戶末4碼為0717、9996、6903、8061號)。 辰○○、壬○○訴由彰化縣警察局溪湖分局。      110年6月16日13時34分許 3萬元       110年6月16日13時38分許 1萬元       110年6月16日時13分45許 3萬元   18 告訴人 壬○○ 110年6月3日16時48分許 以LINE向壬○○佯稱：在指定之投資網站下注投資可獲利云云，致其陷於錯誤，因而匯款如右列所示。 110年6月16日13時21分許 5萬元 1.告訴人壬○○之警詢證述(見偵9117號卷第131-134頁)。 2.告訴人壬○○提供之交易明細2份、對話紀錄1份(同上卷第135-140頁)。 3.受理詐騙帳戶通報警示簡便格式表1份(同上卷第149頁；告訴人匯款所用帳戶末4碼為7220號)。      110年6月16日13時22分許 2萬元   19 告訴人庚○○ 107年7月9日12時15分許 以LINE向庚○○佯稱：在指定之投資網站下注投資可獲利云云，致其陷於錯誤，因而匯款如右列所示。 110年6月15日16時21分許 5萬元 1.告訴人庚○○之警詢證述(見偵13309號卷第5-9頁)。 2.告訴人庚○○提供之交易明細、對話紀錄各1份(同上卷第31、35-53頁；告訴人匯款所用帳戶末4碼為1476號)。 庚○○訴由新北市政府警察局新莊分局。 20併辦軍偵4號 告訴人辛○○ 110年5月間某時許 以LINE向辛○○佯稱：在指定之投資網站投資可獲利云云，致其陷於錯誤，因而匯款如右列所示。 110年6月15日19時許 5萬元 1.告訴人辛○○之警詢證述(見軍偵4號卷第9頁)。 2.告訴人辛○○提供之網路銀行轉帳明細截圖2紙(同上卷第174、176頁；告訴人匯款所用帳戶末4碼為4738號)。 辛○○訴由臺北市政府警察局士林分局。     110年6月15日19時03分許 5萬元   21併辦偵857號 告訴人午○○ 110年5月11日某時許 以LINE向午○○佯稱：在指定之投資網站投資可獲利云云，致其陷於錯誤，因而匯款如右列所示。 10年6月17日13時33分許 30萬元 1.告訴人午○○之警詢證述(見偵857號卷第5頁)。 2.告訴人午○○提供之匯款委託書影本1紙(同上卷第11頁；告訴人匯款所用帳戶末4碼為號；告訴人匯款所用帳戶為其戶名「午○○」)。 午○○訴由高雄市政府警察局左營分局。